【裁判字號】    89,自,42
【裁判日期】    890630
【裁判案由】    竊佔
【裁判全文】
臺灣嘉義地方法院刑事判決                            八十九年度自字第四二號
    自  訴  人  甲○
    被      告  乙○○○
右列被告因竊佔案件，經自訴人提起自訴，本院判決如左：
    主  文
本件自訴不受理。
    理  由
一、本件自訴意旨略以：自訴人甲○與被告乙○○○（原名楊黃彩鳳）係兄妹關係。
    兩造之父黃清福於民國七十三年十月二十一日死亡後，遺有嘉義市○○路一六五
    巷五八號（門牌整編前為嘉義市港坪里港坪六十號）舊式三合院祖厝房屋一棟，
    迄未辦理遺產分割手續，為全體繼承人所公同共有。上開房屋中央公廳部分，長
    期以來，均供奉黃家祖先及神明座象，為全體黃家繼承人即自訴人等逢年過節祭
    拜祖先公同使用之處所。被告於五十八年間與案外人楊國昇結婚後，即遷出居住
    於嘉義市○○○路五四五巷二六弄五號。嗣因被告之外遇等事件而夫妻失和，被
    告並經常偕同姘夫利用上開房屋公廳後面之小房間，闢室幽會。被告為避免其與
    姘夫幽會時，被其夫楊國昇突襲捉姦，竟意圖為其不法之利益，而將上開房屋中
    央公廳正門部分加裝鐵柵門，於八十八年十二月間更將上開房屋公廳之邊門亦加
    裝鎖具並上鎖，而排除其他共有人之使用。尤有甚者，於八十九年五月上旬更將
    上開房屋公廳之正門部分，加裝鐵鏈上鎖，顯將本件公同共有之上開房屋公廳，
    置於自己實力支配之下，而排除自訴人等其餘公同共有人之使用權，致使自訴人
    等無法進入本件公廳祭拜黃家祖先。八十九年二月五日農曆春節期間，設籍並居
    住在嘉義市○○路一六五巷五八號即繼承人之一黃聰明，因無法進入上開房屋公
    廳祭拜祖先，而將被告之犯行轉告知自訴人，自訴人於八十九年二月間獲悉被告
    之犯行後，曾婉言勸被告應開啟本件公廳之門鎖，以供全體共有人祭拜祖先之用
    ，惟均遭拒絕，並繼續封閉迄今。查被告平日並未居住在上開房屋，卻擅將上開
    房屋之公廳部分，加鎖鏈予以封閉，據為己用，因認被告涉有刑法第三百二十條
    第二項之竊占罪嫌。
二、訊據被告乙○○○矢口否認有何竊占犯行，辯稱：伊沒有竊占，因婚姻不幸福，
    被丈夫毆打，回娘家居住照顧至母親死亡，因房間常遭小偷，才把門戶加鎖，也
    有配鑰匙給大哥、大嫂，但沒有給自訴人，是八十六年十月份加裝鐵鎖云云。經
    查，自訴人甲○自訴被告竊占上開房屋之公廳部分之事實，有其提出黃清福之繼
    承系統表一件及全體繼承人戶籍謄本各一份、房屋稅籍證明書一件、照片四幀可
    佐，核與證人黃聰明之證述相符，且依被告供承，於八十六年十月間將公同共有
    之公廳加鎖占用，鑰匙並未交付全體公同共有人等情屬實，被告所為核有竊占之
    犯行，可堪認定。
三、惟被告所涉竊占犯行，曾經部分共有人黃再發、黃聰明向台灣嘉義地方法院檢察
    署檢察官提出告訴，原告訴意旨略以：被告自八十六年（誤載為八十七年）六月
    起，將上開祖厝大廳加裝鐵門並上鎖，佔為己有，並排除其他共有人之使用云云
    ，復於承辦檢察官偵查中，均稱：「我們二人是八十六年中旬知道，其他共有人
    八十六年底前知道」等語（該案業經處分不起訴確定，參見卷附台灣高等法院台
    南分院檢察署八十九年度議字第三三二號處分書），訊據自訴人亦陳明：每年都
    有回去祭拜，清明、端午、中秋及農曆過年會回去等語，核對上開陳述以觀，姑
    不論被告係於八十六年六月間或十月間實施竊占之犯行，自訴人應係在八十六年
    底前已知被告竊占公同共有物之事實，可堪肯認。從而，自訴意旨謂於八十九年
    二月間始獲悉被告竊占之犯行，為不足採。又刑法第三百二十條第二項之竊占罪
    ，為即成犯，於其竊占行為完成時犯罪即成立，以後之繼續竊占乃狀態之繼續，
    而非行為之繼續（最高法院六十六年台上字第三一一八號判例參照）。本件自訴
    人另指被告於八十八年十二月間更將上開房屋公廳之邊門亦加裝鎖具並上鎖，而
    排除其他共有人之使用，尤有甚者，於八十九年五月上旬更將上開房屋公廳之正
    門部分，加裝鐵鏈上鎖云云，揆諸上開判例意旨，核與被告成立竊占罪之時間無
    涉，併此敘明。
四、按告訴乃論之罪，其告訴應自得為告訴之人知悉犯人之時起，於六個月內為之；
    又告訴乃論之罪，已不得為告訴者，不得再行自訴，刑事訴訟法第二百三十七條
    第一項、第三百二十二條分別定有明文。查自訴人與被告，均為被繼承人黃清福
    之子、女，有渠等之戶籍謄本在卷可稽，渠等屬二親等之血親，本件被告所涉犯
    刑法第三百二十條第二項之竊占罪，依同法第三百二十四條第二項規定須告訴乃
    論。自訴人既於八十六年年底前即知悉被告涉有竊占犯行，有如前述，嗣於八十
    九年五月三十日始具狀向本院提起自訴，有刑事自訴狀在卷可稽，已逾六個月之
    告訴期間，依上開規定，屬不得提起自訴而提起自訴，應諭知不受理之判決。
五、據上論斷，應依刑事訴訟法第三百三十四條，判決如主文。
中    華    民    國      八十九      年      六      月      三十      日
                            臺灣嘉義地方法院刑事第一庭
                                        法  官  洪  秀  一
右正本證明與原本無異。
如不服本判決，應於判決送達後十日內向本院提出上訴狀( 應附繕本 )。
中    華    民    國      八十九      年      六      月      三十      日
                                        書記官  陳  湘  蓉


司法院資訊處製作；財團法人民間司法改革基金會備份。
